# 审计业务约定书的或有收费是否影响独立性

提问人：欧阳乐 时间：2019-11-18 06:30:13
陈版主，在与客户签订 IPO业务审计业务约定书时，与客户签订上市成功后支付奖励款（以审计费的形式支付），这种是否会影响审计项目的独立性？

回答人：chenyiwei
鉴证业务绝对禁止或有收费。
《中国注册会计师职业道德守则第 3 号----提供专业服务的具体要求》：
第三十条或有收费可能对职业道德基本原则产生不利影响。不利影响存在与否及其严重程度取决于下列因素：
（一）业务的性质；
（二）可能的收费金额区间；
（三）确定收费的基础；
（四）是否由独立第三方复核交易和提供服务的结果。
除法律法规允许外，注册会计师不得以或有收费方式提供鉴证服务，收费与否或收费多少不得以鉴证工作结果或实现特定目的为条件。
第三十一条注册会计师应当评价或有收费产生不利影响的严重程度，并在必要时采取防范措施消除不利影响或将其降低至可接受的水平。
防范措施主要包括：
（一）预先就收费的基础与客户达成书面协议；
（二）向预期的报告使用者披露注册会计师所执行的工作及收费的基础；
（三）实施质量控制政策和程序；
（四）由独立的第三方复核注册会计师已执行的工作。
《中国注册会计师职业道德守则第 4 号----审计和审阅业务对独立性的要求》：
第一百五十八条或有收费是指收费与否或收费多少取决于交易的结果或所执行工作的结果。如果一项收费是由法院或政府有关部门规定的，则该项收费不被视为或有收费。
第一百五十九条会计师事务所在提供审计业务时，以直接或间接形式取得或有收费，将因自身利益产生非常严重的不利影响，导致没有防范措施能够将其降低至可接受的水平。会计师事务所不得采用这种收费安排。
第一百六十条会计师事务所在向审计客户提供非鉴证服务时，如果非鉴证业务以直接或间接形式取得或有收费，也可能因自身利益产生不利影响。
如果出现下列情况之一，将因自身利益产生非常严重的不利影响，导致没有防范措施能够将其降低至可接受的水平，会计师事务所不得采用这种收费安排：
（一）非鉴证服务的或有收费由对财务报表发表审计意见的会计师事务所取得，并且对其影响重大或预期影响重大；
（二）网络事务所参与大部分审计工作，非鉴证服务的或有收费由该网络事务所取得，并且对其影响重大或预期影响重大；
（三）非鉴证服务的结果以及由此收取的费用金额，取决于未来或当期与财务报表重大金额审计相关的判断。
第一百六十一条在向审计客户提供非鉴证服务时，如果会计师事务所采用其他形式的或有收费安排，不利影响存在与否及其严重程度主要取决于下列因素：
（一）可能的收费金额区间；
（二）是否由适当的权威方确定有关事项的结果，并且该结果作为或有收费的基础；
（三）非鉴证服务的性质；
（四）事项或交易对财务报表的影响。
会计师事务所应当评价不利影响的严重程度，并在必要时采取防范措施消除不利影响或将其降低至可接受的水平。
防范措施主要包括：
（一）由审计项目组以外的注册会计师复核相关审计工作，或在必要时提供建议；
（二）由审计项目组以外的专业人员提供非鉴证服务。
《中国注册会计师职业道德守则第 5 号--其他鉴证业务对独立性的要求》：
第七十六条或有收费是指收费与否或收费多少取决于交易的结果或所执行工作的结果。如果一项收费是由法院或政府有关部门制定的，则该项收费不被视为或有收费。
第七十七条会计师事务所在提供鉴证服务时，以直接或间接形式取得或有收费，将因自身利益产生非常严重的不利影响，导致没有防范措施能够将其降低至可接受的水平。会计师事务所不得采用这种收费安排。
第七十八条会计师事务所在向鉴证客户提供非鉴证服务时，如果非鉴证服务以直接或间接形式取得或有收费，也可能因自身利益产生不利影响。
如果非鉴证服务的结果以及由此收取的费用金额，取决于未来或当期与鉴证对象信息的重大事项相关的判断，则没有防范措施能够将不利影响降低至可接受的水平。会计师事务所不得采用这种收费安排。
第七十九条在向鉴证客户提供非鉴证服务时，如果会计师事务所采用其他形式的或有收费安排，不利影响存在与否及其严重程度主要取决于下列因素：
（一）可能的收费金额区间；
（二）是否由适当的权威方确定有关事项的结果，并且该结果作为或有收费的基础；
（三）非鉴证服务的性质；
（四）事项或交易对鉴证对象信息的影响。
会计师事务所应当评价不利影响的严重程度，并在必要时采取防范措施消除不利影响或将其降低至可接受的水平。
防范措施主要包括：
（一）由鉴证业务项目组以外的注册会计师复核相关鉴证工作，或在必要时提供建议；
（二）由鉴证项目组以外的专业人员提供非鉴证服务。